臺灣臺中地方法院刑事判決　　　　　　　　　　　　九十三年度訴字第二四三六號
　　公　訴　人　臺灣臺中地方法院檢察署檢察官
　　被　　　告　甲○○
　　選任辯護人　李淵源律師
右列被告因偽造有價證券案件，經檢察官提起公訴（九十三年度偵字第三五二七號）
，本院判決如左：
    主  文
甲○○連續意圖供行使之用，而偽造有價證券，處有期徒刑年拾月。偽造如附表所
示之本票貳張均沒收。
    犯罪事實
一、甲○○曾犯竊盜、違反票據法、背信（以上均不構成累犯）、侵占（尚未執行）
    等罪，其係黃秀月之夫、丙○○之父。甲○○原於民國（下同）九十年十月十五
    日，以自己名義簽發票面金額各新臺幣（下同）一千三百萬元（票號七七一四五
    二號）及七百七十六萬元（票號七七一四五一號）之本票各一張作為擔保，向王
    光弘（已由檢察官為不起訴處分）、戊○○（為其女性密友）之父王全德調借現
    金，惟事後並未清償借款。至九十二年三月二十七日（起訴書誤為九十一年三月
    二十七日），甲○○因另案侵占案件（由本院以九十三年度易字第二三二六號刑
    事審理中）至臺灣臺中地方法院檢察署受訊（偵查案號：九十一年度偵字第一八
    六五○號）後，因戊○○、王全德等人向其催討債款，甲○○竟意圖供行使之用
    ，未經乙○○○、丙○○之同意或授權，擅自在臺中市○○路○段二０七號己○○土地代書事務所內，以其子丙○○及其妻黃秀月之名義，簽發如附表所示之本
    票二張交付王全德（註明甲○○代簽），供王全德收執作為擔保債權之用。
二、案經丙○○訴請臺灣臺中地方法院檢察署檢察官偵查起訴。
    理  由
一、訊據被告甲○○對於其在右揭時間、地點，未經其子丙○○及其妻黃秀月授權，
    即以丙○○、黃秀月名義簽發如附表所示之本票二紙之事實坦承不諱，惟矢口否
    認有何偽造有價證券之故意，辯稱：係遭戊○○、王福吉、王全德及三名姓名年
    籍不詳之黑道男子施以強暴、脅迫之下，伊不得已才簽發云云。惟查：
（一）被告於偵查中乃辯稱：「我本來簽我兒子、太太名義之本票係要向王全德借錢
      ，但他沒借給我」云云，所辯前後並非一致。而證人己○○在庭證稱：「當天
      與戊○○一起去的有她爸爸王全德、她哥哥王光弘、還有廠長王福吉：：：我
      樓下有客人，他們自己在樓上協調：：：甲○○開本票過程，我沒有目睹：：
      ：只有偶而聽到戊○○及他爸爸比較大聲，其他都沒有，我偶而上去一下，有
      看到甲○○拿戊○○手機在打電話：：：是我提議要去熊梓檳律師那裡簽立見
      證書，他們不認識熊律師，是我介紹的，當時甲○○有同意：：：甲○○搭他
      們的車一起去，沒有不情願：：：到了熊律師那裡，甲○○也一直提出很多意
      見，修改協議書。」等語（本院九十三年十二月二十七日審判筆錄）。證人熊
      梓檳律師則在被告甲○○對戊○○、王福吉、王全德三人提出妨害自由告訴一
      案偵查中，曾先後兩次到庭結證稱：「當天下午他們雙方約好，約六人來我事
      務所，約下午五點多左右，有談到二件事，一是債務人甲○○欠稅一百多萬元
      。另一是戊○○有拿出對甲○○的支付命令案的執行名義，我看甲○○亦沒有
      否認的意思，至於債務緣由他們沒說，他們協議內容是甲○○要拿二筆土地來
      抵掉欠王全德他們的錢，他們當時一直在溝通，到底二個房地共值多少錢可抵
      多少債務，但因房地均有設定過抵押了，殘值應不多，當時現場並沒有很火爆
      ，戊○○他們亦沒有很兇，反而是甲○○較強勢，較大聲，且到最後幾乎是依
      甲○○的意思達成協議，說抵押讓王光弘承受，至於抵完後有否再欠錢，就不
      知了。當時談有說到是甲○○有經營一間公司，但欠稅，所以說的是公司間的
      事，當時甲○○並沒有受傷的樣子，且當時出入均自由，甲○○當時亦有出到
      事務所外的廁所，我的印象他們應該只是債務糾紛，事後他們是一起走的。五
      、六個人有戊○○、王全德、甲○○，至於王光弘及王福吉要看見人才知道，
      當中有二位是女性。：：：當時甲○○亦沒有表示有受脅迫，且樣子亦不像。
      」、「（問：當天甲○○在現場時，甲○○有無被強迫簽名等情事？）完全沒
      有，以甲○○妻子、兒子二張本票，是到事務所之前就已簽發，我審核他們提
      出之債權憑證等文件，他們雙方當時也都沒有異議，當中甲○○還走出辦公室
      大樓外面去上廁所，根本沒有被押強迫簽本票等情事，所以我最後才在同意書
      上簽名見證，同意書最後面附註等字，也是甲○○親口要我加上去的，而被告
      他們同意，但我認為係爭不動產扣除前幾胎抵押後殘值不多，但被告戊○○他
      們都同意，我也沒有意見，就寫上去了，可見甲○○根本是強勢的債務人，不
      可能被強迫等情形。」等語甚詳（見九十二年五月二十一日偵訊筆錄，九十二
      年度他字第一一四○號卷第四九至五○頁，及九十二年七月十七日偵訊筆錄，
      九十二年度他字第一二五六號卷第二四至二五頁）。而該「同意書」之內容係
      記載：「茲本立書人因積欠王光弘先生新臺幣壹仟參佰萬元正，王全德先生新
      臺幣柒佰陸拾萬元正，合計新臺幣貳仟零柒拾陸萬元，今為表清償之誠意，願
      將本人出資以乙○○○及丙○○名義承購之不動產如附件所示之標的無條件過
      戶予王光弘承受，恐口無憑，特立此書為據。本同意係雙方喜悅簽定，絕無欺
      詐、脅迫之情事。見證律師：熊梓檳律師。立同意書人：甲○○。債權人：王
      全德。」，並附註：「後開不動產扣除銀行貸款後殘值尚有新臺幣貳仟玖佰萬
      元。前開債權債務王全德、王光弘同意不計息。中華民國九十二年三月二十七
      日」等語，有卷附「同意書」影本可稽。衡諸常情，若己○○代書、熊梓檳律
      師二人與王全德等人有所勾結，則「同意書」之條約內容應會一面倒地對於債
      權人王全德有利，不可能同意被告之要求，加註對於被告有利之附註內容，故
      己○○代書、熊梓檳律師二人在本案中，應係立於公正第三人地位，渠二人之
      證言自堪採信。又若該二紙本票係被告受強暴、脅迫下簽發，於己○○代書上
      樓時，被告應會表明其不欲簽發本票及移轉房地之情，在其後又至熊梓檳律師
      事務所時，被告亦會向熊梓檳律師表明其未欠債及受脅迫之情，不可能完全未
      向代書、律師提及遭脅迫之情，反而只對於房地扣除貸款以後之殘值若干斤斤
      計較；且被告當天若確係遭到脅迫，如何敢於提出對自己有利之要求？故縱使
      認為被告於九十二年三月二十七日當天係因戊○○等人催討債務，始簽發如附
      表所示之二紙本票，其情形於客觀上亦尚未達於強暴、脅迫致被告喪失自由意
      思之程度，故被告所辯，並非可採。
（二）被告自稱在車上以及藍代書事務所之二樓遭到「黑道人士」毆打，惟其提出之
      光田醫院診斷證明書所載被告傷勢為：(一)頭皮皮下瘀傷大約一×一×一公分。
      (二)胸部（前胸）皮下瘀傷大約一×一×一公分，共三個。(三)左小腿皮下瘀傷大
      約一×一×一公分大。亦即其所受之數處瘀傷，面積均僅有一平方公分大小。
      若係遭「黑道人士」出手毆打，傷勢竟如此輕微，顯然不合常情。又該診斷證
      明書所載就診日期為次日（九十二年三月二十八日），該等傷勢是否確為被告
      所稱「黑道人士」毆打所致，亦非無疑。縱使認為被告確遭毆打，惟如此輕微
      之傷勢，應亦不至於使被告喪失意思自由之程度。
（三）證人丁○○固在庭證稱：「：：：九十二年三月二十七日，有接到電話。起先
      是不明人士打給我，然後對方說：『甲○○在我這裡』，叫我拿錢把甲○○換
      回去，我說：『我們只是同學，為何找我拿錢換人？希望請甲○○接電話』，
      然後換成甲○○接電話，甲○○小聲對我說：請我打電話給他家人，要他家人
      報警。：：：我就照他意思打電話去他家：：：應該是他兒子接（電話）的，
      我說：我是甲○○同學，你爸爸被人抓去了，你爸爸打電話叫我通知你們去報
      警。」等語（九十四年一月十七日審判筆錄），而證人丙○○亦證稱：「九十
      二年三月二十七日有接到電話，內容是要我準備我與我媽媽的印鑑證明，土地
      及建物所有權狀，叫我拿來臺中。：：：對方沒有表明身分。：：：我有問這
      個人為何要準備這些東西，他叫我要準備。我說：『你開什麼玩笑，叫我下去
      就下去，我不是被你綁？』我就叫他上來。這個人口氣很兇狠，男性，三字經
      一連串。我說我哪裡有空下去，我很快就要出國，事後他還陸陸續續打電話過
      來，二個小時內，不知道打了幾通電話，除了叫我準備之前所述的東西外，還
      說甲○○在我這裡：：：對方有把電話交給我爸爸聽，我有與我爸爸直接通話
      ，我爸爸說他旁邊有六個人。」等語（本院九十四年一月三十一日審判筆錄）
      ，惟丙○○同時亦證稱：「印象中沒有人打電話叫我報警，是我主動報警的。
      」等語（同次審判筆錄第五頁），與證人丁○○所稱其打電話至被告家中，由
      被告兒子接聽之情不符。
（四）縱令上述二名證人之證詞均屬實，亦僅能證明被告甲○○於九十二年三月二十
      七日當天曾與某不詳男子在一起，該不詳男子曾打電話予丁○○及丙○○，打
      給丙○○時口氣不佳，又曾將電話交由被告本人通話等情，尚不足以證明被告
      當時已因受脅迫而喪失意思自由之程度。
（五）此外被告簽發前述二紙本票前，完全未經其子丙○○、其妻黃秀月授權之情，
      業經證人即被告之子丙○○、被告之妻黃秀月在庭證述明確，並有如附表所示
      之本票影本二紙附於九十三年度偵字第三五二七號卷第七九頁可稽，事證明確
      ，被告甲○○犯行洵堪認定。
二、按本票係屬有價證券之一種，被告未經其子丙○○、其妻黃秀月授權，即以丙○○、黃秀月名義簽發本票，核被告甲○○所為，係犯刑法第二百零一條第一項之
    偽造有價證券罪。被告於本票上偽造丙○○、黃秀月署押之行為，以及偽造有價
    證券後持以行使之行為，均為偽造有價證券之行為所吸收，不另論罪。被告所為
    前揭二次冒名簽發本票之行為，時間緊接，所犯罪名相同，顯係出於概括之犯意
    為之，為連續犯，爰依刑法第五十六條之規定以一罪論，並加重其刑。爰審酌被
    告所偽造之本票二紙面額極鉅，嚴重損害被害人丙○○、黃秀月之權利，惟被告
    與被害人丙○○、黃秀月分別為父子及夫妻，暨其犯罪之動機、目的、手段、犯
    罪後之態度等一切情狀，量處如主文所示之刑。偽造之本票二紙雖未扣案，仍應
    依刑法第二百零五條之規定，宣告沒收。
據上論斷，應依刑事訴訟法第二百九十九條第一項前段，刑法第五十六條、第二百零
一條第一項、第二百零五條，罰金罰鍰提高標準條例第一條前段，判決如主文。
中      華      民      國    九十四    年      二      月    二十四    日
                              臺灣臺中地方法院刑事第六庭
                審判長法  官  簡源希
                                        法  官  戴博誠
                                        法  官  林念祖
┌──────────────────────────────────┐
│附表：九十三年度訴字第二四三六號                                    │
├─┬─────┬────────┬─────┬─────┬─────┤
│  │本票號碼  │票面金額(新臺幣)│  發票日  │  到期日  │發票人    │
├─┼─────┼────────┼─────┼─────┼─────┤
│一│WG0000000 │壹仟佰萬元    │ 90.01.17 │ 91.01.16 │丙○○    │
├─┼─────┼────────┼─────┼─────┼─────┤
│二│WG0000000 │柒佰柒拾陸萬元  │ 92.02.27 │ 92.05.27 │乙○○○  │
└─┴─────┴────────┴─────┴─────┴─────┘
右正本證明與原本無異。
如不服本判決，應於送達後十日內向本院提出上訴狀（須附繕本），上訴於臺灣高等
法院臺中分院。
                                        書記官
中      華      民      國    九十四    年    二      月    二十四    日
附錄論罪科刑法條
中華民國刑法第二百零一條
意圖供行使之用，而偽造、變造公債票、公司股票或其他有價證券者，處三年以上十
年以下有期徒刑，得併科三千元以下罰金。
行使偽造、變造之公債票、公司股票或其他有價證券，或意圖供行使之用，而收集或
交付於人者，處一年以上七年以下有期徒刑，得併科三千元以下罰金。
中華民國刑法第二百零五條
偽造、變造之有價證券、郵票、印花稅票、信用卡、金融卡、儲值卡或其他相類作為
提款、簽帳、轉帳或支付工具之電磁紀錄物及前條之器械原料及電磁紀錄，不問屬於
犯人與否，沒收之。
